臺灣高雄地方法院刑事判決　　　　　 100年度交簡上字第24號
上　訴　人　臺灣高雄地方法院檢察署檢察官
被　　　告　王文海
上列上訴人因被告過失傷害案件，不服本院中華民國100年1月
4日99年度審交簡字第3587號第一審判決（起訴案號：臺灣高雄
地方法院檢察署98年度偵字第18976號）提起上訴，本院管轄之
第二審合議庭判決如下：
    主  文
上訴駁回。
    事  實
一、王文海於民國98年2月7日上午8時45分許，駕駛車牌號碼8H-
    7582號自小貨車停靠在高雄市○○區○○路與澄觀路交岔口
    之南側路旁，自路邊起駛至水管路西向東方向外側車道之際
    ，明知汽車起駛前，應注意前後左右有無障礙或車輛行人，
    並讓行進中之車輛優先通行，而依當時天候晴、日間有自然
    光線、柏油路面、乾燥、無缺陷、無障礙物、視距良好，且
    依其智識經驗、能力、經驗並無不能注意之情事，竟疏未注
    意，貿然起駛，將其自小貨車車頭切入外側車道，適有張順
    益騎乘車號HFV-612號重機車行經該處，閃避不及，撞擊至
    上開自小貨車，致人車倒地，受有脊髓損傷、胸椎骨折，而
    致兩下肢癱瘓，復原可能性低微之重傷害。被告於肇事後，
    親自撥打119報案，並對於未發覺之犯罪，主動向前來現場
    處理交通事故之員警黃茂凌坦承肇事自首，而願接受裁判。
二、案經張順益訴由高雄市政府警察局仁武分局移請臺灣高雄地
    方法院檢察署檢察官偵查起訴。
    理  由
一、按被告以外之人於審判外之陳述，雖不符刑事訴訟法第159
    條之1至第159條之4之規定，而經當事人於審判程序同意作
    為證據，法院審酌該言詞陳述或書面陳述作成時之情況，認
    為適當者，亦得為證據。當事人、代理人或辯護人於法院調
    查證據時，知有第159條第1項不得為證據之情形，而未於言
    詞辯論終結前聲明異議者，視為有前項之同意，同法第159
    條之5第1、2項分別定有明文。本判決所引用之傳聞證據，
    當事人及辯護人迄未於本案言詞辯論終結前聲明異議，依前
    開法條之規定，視為當事人已同意援引作為證據，且經本院
    審酌該等言詞陳述或書面陳述作成時之情況及證據取得過程
    等節，認為適當，可以作為認定事實之依據。
二、上開事實，業據被告坦承不諱，核與證人即告訴人張順益於
    警詢、偵查中證述（見偵卷第8、22頁）相符，復有仁武分
    局交通組道路交通事故初訊筆錄紀錄表、道路交通事故現場
    圖、道路交通事故調查報告表(一)(二)、現場照片6張、長庚醫
    療財團法人高雄長庚紀念醫院（下稱高雄長庚）診斷證明書
    （見偵卷第10至15頁）附卷可稽。足認被告之自白與事實相
    符，堪予採信。
三、按汽車駕駛人於行車起駛前應顯示方向燈，注意前後左右有
    無障礙或車輛行人，並應讓行進中之車輛行人優先通行，道
    路交通安全規則第89條第1項第6款定有明文。查被告王文海
    係領有駕駛執照之人，本應注意上開規定，而依當時天候晴
    、日間有自然光線、柏油路面、乾燥、無缺陷、無障礙物、
    視距良好，且依其智識、能力、經驗，並無不能注意之情事
    ，竟疏未注意上開規定，貿然起駛而肇事，是被告對於本件
    車禍之發生確有過失甚明。而告訴人因被告過失駕駛行為，
    受有前開之傷害，業如前述，則被告前開過失行為，與告訴
    人受有傷害間，顯具有相當因果關係，至為顯然。
四、按重傷者，謂下列傷害：「四毀敗或嚴重減損一肢以上之機
    能」，刑法第10條第4項第4款規定甚明，告訴人因本案車禍
    所受之脊髓損傷、胸椎骨折，致兩下肢癱瘓，肌力為0，復
    原之可能性似乎不大，此有高雄長庚98年8月18日（98）長
    庚院高字第871381號函在卷可稽（見偵卷第25頁），堪認告
    訴人之2下肢已毀敗，達重傷程度。故核被告所為係犯刑法
    第284條第1項後段之過失傷害致人重傷罪。又被告肇事後，
    於員警前來處理，在有權偵查犯罪之警察機關僅知悉犯罪事
    實，但不知犯罪人為何人前，主動向前往事故現場處理之警
    員坦承肇事等情，業經證人即到場處理之員警黃茂凌證稱：
    去現場有詢問何人為肇事者，被告有表示其為肇事者，在被
    告尚未告知前，並不知道肇事者為被告等語（見簡上卷第42
    頁），並有仁武分局交通組道路交通事故初訊筆錄紀錄表1
    紙（見偵卷第10頁）在卷可佐，是被告對於未發覺之罪自首
    而願接受裁判，應依刑法第62條前段規定，減輕其刑。
五、本件檢察官上訴意旨指被告迄未依卷附之和解筆錄（見原審
    交易卷第16頁）賠償被害人損害，且被告是否自首亦有所疑
    義，原審認被告自首，而就上開犯行論以有期徒刑4月，量
    刑過輕，難謂妥適云云。然被告確有自首之事實，業經本院
    認定如前，又按量刑輕重，係屬事實審法院得依職權自由裁
    量之事項，苟已斟酌刑法第57條各款所列情狀而未逾越法定
    刑度，不得遽指為違法；又在同一犯罪事實與情節，如別無
    其他加重或減輕之原因，下級審量定之刑，亦無過重或失輕
    之不當情形，則上級審法院對下級審法院之職權行使，原則
    上應予尊重（最高法院72年台上字第6696號、75年台上字第
    7033號判例意旨參照）。原審以被告所犯過失傷害致人重傷
    犯行，事證明確，適用刑法第284條第1項後、第62條前段段
    、第41條第1項前段，刑法施行法第1條之1之規定，並已審
    酌被害人所受之傷勢，被告之過失情節，及犯後坦承犯行，
    雖與被害人達成和解，惟遲未履行等一切情狀，另酌以被告
    自首接受裁判，又無前科，此有臺灣高等法院被告前案紀錄
    表在卷可參（見原審交易卷第6頁），故原審依其心證，審
    酌本案之一切情況，量處被告有期徒刑4月，並諭知以新臺
    幣1,000元折算1日為其易科罰金之折算標準，經核認事用法
    均無違誤，量刑亦稱妥適，應予維持。是上訴意旨以原審量
    刑過輕、自首之認定不洽，指摘原判決不當，為無理由，應
    予駁回。
據上論結，應依刑事訴訟法第455條之1第1項、第3項、第364條
、第368條，判決如主文。
本案經檢察官鄭靜筠到庭執行職務
中    華    民    國   100    年    5     月    11    日
                  刑事第十一庭  審判長法  官  李代昌
                                      法  官  林韋岑
                                      法  官  鄭  瑋
以上正本證明與原本無異。
不得上訴。
中    華    民    國   100    年    5     月    12    日
                                      書記官  蔡佩珊